【裁判字號】    99,家聲,10
【裁判日期】    990122
【裁判案由】    聲請更改姓氏
【裁判全文】
臺灣臺南地方法院民事裁定             99年度家聲字第10號
聲  請  人  乙○○
上列聲請人聲請更改姓氏事件，本院裁定如下：
    主      文
准聲請人之姓氏變更為母姓「毛」。
聲請程序費用新臺幣壹仟元由聲請人負擔。
    理      由
一、本件聲請意旨略以：聲請人之父母離婚，生父已死亡，且生
    父曾有未盡扶養義務滿二年，爰聲請變更姓氏為母姓。聲請
    人出生後母親與生父離婚，一直是由母親扶養照顧聲請人，
    後來母親再婚，聲請人被母親再婚對象收養跟從養父姓氏（
    高），但養父與聲請人終止領養關係後，聲請人必須回歸生
    父姓氏（施），對聲請人造成非常大之自我認同障礙，在聲
    請人成長過程中，生父從來沒有出現過，也未曾盡到扶養照
    顧聲請人之責任，聲請人到國中才知道有生父這件事情，成
    年之後，聲請人只見過生父兩次，可以說是形同陌路，對生
    父完全沒有父女間之情感，也非常不能認同這個姓氏（施）
    。而生父又曾經坐過牢，有傷害前科，對聲請人之名譽恐怕
    會有所影響。從小到大，聲請人和母親感情最好，關係最密
    切，也和母親這邊的親戚有頻繁之往來互動，本來就一直有
    跟從母姓之想法，聲請人真的非常希望能從母姓，以報答母
    親對聲請人之養育之恩，且現在這個姓氏（施）令聲請人感
    到十分不舒服與痛苦，每天都感到很難過沮喪，希望能准聲
    請人之聲請，讓聲請人跟從真正認同之母姓。基於嚴重影響
    聲請人之心理健康、人格發展、名譽維護等事實，足認現在
    之父姓對聲請人有不利之影響，爰聲請變更姓氏為母姓「毛
    」等語。
二、按有下列各款情形之一，且有事實足認子女之姓氏對其有不
    利之影響時，父母之一方或子女得請求法院宣告變更子女之
    姓氏為父姓或母姓：一、父母離婚者。二、父母之一方或雙
    方死亡者。三、父母之一方或雙方生死不明滿3年者。四、
    父母之一方曾有或現有未盡扶養義務滿2年者，民法第1059
    條第5項定有明文。
三、經查，聲請人主張之上開事實，業經證人即聲請人母親甲○
    ○到庭證稱：「聲請人對生父的姓氏無法認同，聲請人從小
    到大，聲請人的生父從來沒有來看過聲請人，也沒有付出任
    何撫養的責任，聲請人的生父已經過世，聲請人的生父有很
    多前科，讓聲請人更不能認同。聲請人有跟我說她很排斥生
    父的姓氏」等語屬實（參本院99年1月20日訊問筆錄），並
    有聲請人所提戶籍謄本、除戶謄本在卷可稽，復有臺灣高等
    法院被告前案紀錄表附卷可佐，自堪信為真實。本院審酌聲
    請人之生父母離婚後，聲請人即跟隨母親生活，聲請人之生
    父不曾探視或關心聲請人，並造成聲請人對父姓之排斥，足
    認聲請人從父姓已對其有不利之影響，是本件聲請，應予准
    許。
四、依非訟事件法第21條第1項前段、第24條第1項，裁定如主文
    。
中    華    民    國    99    年    1     月    22    日
                  家事法庭法  官  林育幟
以上正本係照原本作成
如對本裁定抗告，須於裁定送達後10日內向本院提出抗告狀，並
繳納抗告費新台幣1000元。
中    華    民    國    99    年    1     月    22    日
                          書記官  陳世明


司法院資訊處製作；財團法人民間司法改革基金會備份。
